臺灣高等法院高雄分院刑事判決　　　　　　　　　　九十一年度上易字第四三七號
　　　上　訴　人　台灣高雄地方法院檢察署檢察官
　　　上　訴　人
　　　即　被　告　乙○○
　　　選任辯護人　吳秋麗　律師
　　　被　　　告　丙○○
右上訴人因被告等傷害等案件，不服臺灣高雄地方法院九十年度易字第一０五三號中
華民國九十一年一月二十三日第一審判決（起訴案號：臺灣高雄地方法院檢察署九十
年度偵字第一五０六號），提起上訴，本院判決如左：
      主      文
上訴駁回。
      事      實
一、緣乙○○、許慧君母女，與丁○○○、戊○○、丙○○一家人毗鄰而居，乙○○
    因不滿丙○○一家開設塑膠皮椅工廠將煙塵排放至空氣中污染空氣，丙○○一家
    人則因乙○○飼養狗隻污染地面一事，迭有爭執產生，而彼此心生不滿。於八十
    九年十一月二十七日上午十時三十分許，乙○○與丁○○○二人因飼養狗隻污染
    地面一事，又生爭執，丁○○○於返回家中後，乙○○在高雄市三民區○○○路
    二一八巷六號前，以：「黃秀美，你最好不要出來，我二十四小時等候你，你若
    出來，我就打你讓你腦袋開花。」等加害生命、身體之惡害通知丁○○○，致使
    丁○○○心生畏懼危害其安全。
二、乙○○於八十九年十二月十四日上午七時四十分許，因不滿丙○○家中裝設監視
    器對其住處進行監控攝錄，即持竹桿將丙○○住處之監視器打歪，引發戊○○盛
    怒而與之理論，嗣經高雄市政府警察局三民第一分局三民派出所（下稱三民派出
    所）員警黃福仁及李奇政二人前往現場處理，始暫時平息爭執。惟乙○○仍餘怒
    未消，見戊○○於同日上午八時十一分許，行至在高雄市○○區○○街七十六巷
    口，乃持木棍毆打戊○○，戊○○（所犯傷害罪已經原審判處有期徒刑三月確定
    ）亦不甘示弱，徒手反擊，雙方均基於傷害之犯意，互相毆打對方之身體，經丙○○、許慧君等人，及再度獲報重返現場之三民派出所員警李奇政及鍾志宏等人
    ，將其二人拉開始停止，惟已致乙○○受有左額部、後頸部、左胸部、右上臂、
    右前臂、左上臂、左大腿、左小趾等處受有瘀血腫傷等之傷害；戊○○則受有頭
    部外傷合併腦震盪、胸部挫傷、左側顳部、右腕、左腕、陰囊、右膝、左膝左下
    肢等處挫傷、血腫等傷害。
三、案經被害人丁○○○、戊○○訴由高雄市政府警察局三民第一分局移請臺灣高雄
    地方法院檢察署檢察官偵查起訴。
      理      由
甲、被告乙○○部分：
一、乙○○恐嚇部分：訊據上訴人即被告乙○○固坦承確有於八十九年十一月二十七
    日上午十時三十分許，與告訴人丁○○○二人因飼養狗隻污染地面一事，發生爭
    執，嗣在高雄市三民區建國三二一八巷六號前有表示：「黃秀美，你最好不要出
    來，我二十四小時等候你，你若出來，我就打你讓你腦袋開花。」等言詞之事實
    ，惟矢口否認有何恐嚇犯意，辯稱：因當時狗打架，上開言語係我對取名為秀美
    的狗所講，並非對告訴人丁○○○所述等語。惟查：
（一）右揭事實，業據告訴人丁○○○指訴歷歷，並有錄音帶譯文附卷可稽，徵諸被
      告與告訴人丁○○○一家已相處不睦，且於當日雙方因相鄰之環境污染問題，
      商請當地里長及警方人員前往現場處理，業據彼等供述甚明，可見雙方已因此
      事有所爭執，進而心有憤恨，值此情形，被告乙○○又以上開言詞針對與其發
      生爭執者姓名有所指摘，並揚言將加惡害之意，已難認其主觀上並無恐嚇之故
      意，客觀上對告訴人丁○○○自有惡害之通知。再細譯其上開語句，乃針對在
      屋內者所言，且係長時間欲等待機會加惡害之意，核與一般經驗上狗打架係暫
      時、偶然之情形不同。
（二）雖證人黃木祥於本院九十一年四月二十四日調查時結證：「（八十九年十一月
      二十七日早上十時三十分許，乙○○在高雄市三民區○○○路二一八巷六號前
      以『黃秀美，你最好不要出來，我二十四小時等候你，你若出來，我就打你讓
      你腦袋開花。』你有無聽到？）我沒有聽到，但發生事情陸陸續續我都有過去
      ，我每次聽到乙○○罵她的狗，他都是說『黃秀美，不要再叫了，再叫就打死
      你。』」等語（見本院卷第四十七頁），證人黃徵雄於本院九十一年四月二十
      四日調查時結證：「（你有無聽過乙○○罵她的狗？）我於九十年間到乙○○
      家中，我去時剛好狗在叫，乙○○就用台語說『黃秀美，你不要叫。』，我只
      聽到乙○○制止狗不要叫，那隻狗是黃色的。」等語，然查被告乙○○罵她所
      養之狗，據證人黃木祥、黃徵雄所證稱，無非係「黃秀美，不要再叫了，再叫
      就打死你」、「黃秀美，你不要叫」，與被告乙○○本次所罵：「黃秀美，你
      最好不要出來，我二十四小時等候你，你若出來，我就打你讓你腦袋開花。」
      等詞，顯然不同，且被告乙○○如係對其自己所飼養之狗謾罵，其所養之狗是
      在自己家中，為何要其狗最好不要出來，要二十四小時等候之？顯見被告乙○○上開恐嚇之語並非對其狗所說甚明，因此證人黃木祥、黃徵雄於本院之證詞
      均不得作為有利於被告乙○○之認定。
（三）綜上所述，足見被告乙○○上開所辯，顯屬飾詞巧辯之語，不足採信。本件事
      證明確，被告乙○○恐嚇犯行，先此認定。
二、乙○○傷害部分：訊據上訴人即被告乙○○矢口否認有上開傷害犯行，辯稱：我
    當時持木棍是去打狗，並無毆打告訴人戊○○等語。但查：
（一）右揭事實，業據告訴人戊○○指訴綦詳，並有診斷證明書二份在卷可憑。而本
      案傷害之過程，經原審調取丙○○提出之錄影帶當庭勘驗結果，顯現：於八十
      九年十二月十四日上午七點五十七分十四秒，被告乙○○持木棍站立在丁○○○家門口，乙○○接著指著丁○○○家中高聲持續叫罵，八時二分二十四秒，
      警察到場處理，丙○○及被告戊○○出面與警方談論報案事項。八點八分戊○○外出，與乙○○發生衝突，警方連忙攔阻戊○○，想要戊○○離去，八點九
      分八秒，警方處理完畢離開，八點十一分十秒，乙○○持木棍往中庸街七十六
      巷口走去，八點十一分三十六秒丙○○自家中急忙往巷口奔跑，十二分四十二
      秒戊○○與乙○○在巷口爭執，八點十三分六秒戊○○用左手推乙○○的胸口
      ，雙方持續拉扯，乙○○與戊○○隨既被各自家人拉開，八時十四分丙○○拉
      著戊○○由巷口返回，並阻止其與乙○○理論，八時十五分七秒乙○○用左手
      拉住戊○○的胸口，五十六秒乙○○拉住戊○○的胸口往中庸街七十六巷口，
      十六分八秒，警方到達現處理，警方把戊○○與乙○○拉開，八點十七分三十
      七秒乙○○持棍棒朝丙○○身上毆打，其餘則因攝影角度及圍牆阻檔，以致於
      無法攝錄案發過程的全貌，原審並製有勘驗筆錄二份附卷足憑，且經現場處理
      員警鍾志宏及李奇政二人分別於原審到庭結證：「我到達時已打完架，只看到
      戊○○與乙○○在拉扯，之後我就勸離。因為當甲二位都有受傷，我叫她們去
      醫院治療後，再到派出所提起告訴。」等語（見原審卷第九十三頁）、「（八
      十九年十二月十四日上午八時十六分有無與鍾志宏前往建國三路二一八巷附近
      處理傷害糾紛？）有，我們第二次到達時，戊○○與乙○○正在拉扯，我們就
      把戊○○拉開，戊○○的眼鏡就掉在巷子口，嘴角有受傷，然後就去驗傷了。
      」等語（見原審卷第一七九頁），足見被告乙○○與戊○○有多次相互拉扯之
      行為，顯見被告乙○○辯稱並無毆打戊○○之詞，洵屬杜撰而難以信採，故其
      有傷害之事實，洵足認定。
（二）上開扣案之錄影帶經本院分別於九十一年五月一日、五月十五日當庭勘驗結果
      ，因畫面被切割成四份，因此被告乙○○所持之木棍有否朝丙○○身上毆打，
      則因畫面太小無法看清楚，有本院上開二次勘驗筆錄在卷足憑，本院因而將上
      開錄影帶送請法務部調查局鑑定結果，經該局函覆：「送鑑之錄影帶經播放發
      現，該錄影帶內容為長時間（十八小時）錄影機所監視錄影之畫面，本局無該
      型錄影機可供正常播放，僅能以現有設備試播及影像放大處理，但因畫面不清
      晰，仍無法辨識持棍毆打情形，檢附轉印之相關圖片四張供貴院參考。」，有
      該局九十一年五月二十四調科柒字第０九一００三二０六六０號函一份在本院
      卷第七十一頁可考，而觀諸該局所檢附之照片亦因影像模糊無法辨識被告乙○○持棍是否有打到丙○○？然丙○○並未因此受傷，丙○○亦未對被告乙○○
      提出傷害之告訴，因此上開錄影帶及法務部調查局之函文均不得作為有利於被
      告乙○○之證據，併此敘明。
（三）雖證人許慧君於原審證稱乙○○並未有毆打戊○○等語，惟許慧君係被告乙○○之女，其證詞難免有偏頗之虞，其所述復與前開證人鍾志宏及李奇政所述未
      合，故其之證詞，不足作為有利於被告乙○○之認定，併此敘明。
（四）至證人黃徵雄於本院九十一年四月二十四日調查時結證：「（八十九年十二月
      十四日那甲你是否曾到醫院探視戊○○、丙○○？）那甲我聽到他們二家人打
      架，我就和副社長林永明一起到醫院要瞭解他們早上發生的事情，護士不相信
      我，我就提示記者證及記者公會證明給護士看，主治醫師就說丙○○他們父子
      只有擦傷沒有住院已經回家了，隔甲又去一次醫院，還是沒有碰見丙○○父子
      ，我就到丙○○他家，剛好看到戊○○騎機車要出去，我本來是要去解決這件
      案件。」等語（見本院卷第四十八頁），然告訴人戊○○確實受有頭部外傷合
      併腦震盪、胸部挫傷、左側顳部、右腕、左腕、陰囊、右膝、左膝左下肢等處
      挫傷、血腫等傷害，於八十九年十二月十四日至八十九年十二月十五日住院治
      療二甲，有永仁醫院所出具之診斷證明書一份在警訊卷可憑，且於案發當場告
      訴人戊○○即有受傷等情，亦經證人即警員鍾志宏及李奇政二人分別於原審到
      庭結證屬實，已詳如前所述，而證人黃徵雄到醫院欲探視告訴人戊○○未果，
      究竟原因如何，不得而知，且告訴人於八十九年十二月十五日出院，因此證人
      黃徵雄於八十九年十二月十五日在丙○○家碰到告訴人戊○○乃不足為奇。可
      見證人黃徵雄上開證詞，不得作為有利於被告乙○○之認定。
（五）綜上所述，足見被告乙○○所辯，顯係卸責之詞，不足採信。本件該部分事證
      明確，被告乙○○傷害犯行，亦堪認定。
三、至被告乙○○固以其於前開恐嚇及傷害犯行時，係處於精神分裂症之心神喪失狀
    態置辯，並提出診斷書及原審法院九十年度訴字第三四七號判決書認定其精神狀
    況已達於心神喪失之狀態之事實認定為其論據，惟考諸其於原審審理中所述：「
    （本案行為時，你主張有心神喪失之事實？）我意識很清楚。」等語（見原審卷
    第九十二頁），經核其於原審及本院應訊時之陳述，對於事發過程之回憶，至為
    清晰，與對外界事務顯無知覺理會及判斷事理能力之情形有別，故其上開辯詞尚
    難採信。
四、核被告乙○○所為，係犯刑法第二百七十七條第一項之傷害罪及第三百零五條之
    恐嚇危害安全罪。被告乙○○前開所犯傷害罪及恐嚇危害安全罪間，犯意各別，
    罪名不同，應予分論併罰。告訴人戊○○於警訊時對被告乙○○、許慧君提出傷
    害告訴，並未主張被告乙○○、許慧君共同傷害，公訴人亦未起訴被告乙○○、
    許慧君共同傷害，原審亦未認定被告乙○○、許慧君共同傷害，因此於原審時告
    訴人戊○○對許慧君傷害部分撤回告訴，因此其撤回告訴之效力自不及於被告乙○○，核此敘明。
五、原審就被告乙○○所犯恐嚇危害安全罪及傷害罪，以被告罪證明確，因予適用刑
    法第三百零五條、第二百七十七條第一項、第五十一條第十款、第四十一條第一
    項、第三十八條第一項第二款，罰金罰鍰提高標準條例第一條前段、第二條之規
    定，並審酌被告乙○○僅因細故，即多次產生紛爭，於犯罪後均飾詞圖卸，未以
    實質行為賠償他方損害，且主動挑釁戊○○之行為，可歸責之程度較為嚴重等一
    切情狀，就恐嚇危害安全罪部分量處拘役五十日，傷害罪部分量處有期徒刑三月
    ，且均諭知如易科罰金之折算標準，併將扣案之紅色木棍一支，係被告乙○○所
    有，係供犯傷害犯行所用之物，業據其供承在卷，爰依刑法第三十八條第一項第
    二款之規定，併予宣告沒收。另扣案之棍棒二支，與本案犯行無涉，業據兼告訴
    人戊○○陳述詳明，故未為沒收之諭知。認事用法核無違誤，所處之刑亦屬適當
    ，被告乙○○上訴意旨，仍執前詞，否認犯罪，指摘原判決該部分不當，為無理
    由，應予駁回。
乙、丙○○部分：
一、公訴意旨略以：被告丙○○於八十九年十二月十四日上午八時許，在高雄市○○
    區○○街七十六巷口附近，因見告訴人乙○○與其子戊○○互毆，先欲拉開二人
    ，繼之毆打告訴人乙○○，致乙○○受有左額部、後頸部、左胸部、右上臂、右
    前臂、左上臂、左大腿、左小趾等處受有瘀血腫傷等之傷害，因認被告丙○○有
    犯刑法第二百七十七條第一項之傷害罪嫌云云。
二、按犯罪事實應依證據認定之，無證據不得推定其犯罪事實；次按不能證明被告犯
    罪者，應諭知無罪之判決，刑事訴訟法第一百五十四條、第三百零一條第一項分
    別定有明文。又認定不利於被告之事實，須依積極證據，苟積極證據不足為不利
    於被告事實之認定，即應為有利於被告之認定，更不必有何有利之證據；另告訴
    人之指訴，係以使被告受刑事訴追為目的，是其陳述是否與事實相符，仍應調查
    其他證據以資審認；再認定犯罪事實所憑之證據，雖不以直接證據為為限，間接
    證據亦包括在內，然而無論為直接或間接證據，其為訴訟上之證明，須於通常一
    般人均不致有所懷疑，而得確定其為真實之程度者，始得據為有罪之認定，最高
    法院分別著有三十年上字第八一六號、五十二年臺上字第一三ＯＯ號及七十六年
    臺上字第四九八六號判例足資參照。
三、公訴人認被告丙○○涉犯前開傷害罪嫌，無非以告訴人乙○○之指訴及診斷證明
    書為其論罪依據。
四、訊據被告丙○○則堅詞否認有任何傷害犯行，辯稱：我並無毆打告訴人乙○○，
    她如何受傷的，我不知道等語。
五、經查：
（一）告訴人乙○○迭次指訴被告丙○○於前開時地以右手毆打其頭部太陽穴附近一
      下，即站在旁邊看等語，惟其指訴固有診斷證明書一份附卷憑查，但其既已與
      被告戊○○有互毆之行為，能否執此傷勢之結果，據以補強其指訴，已非無疑
      。另原審前開勘驗筆錄，亦未見被告丙○○有傷害告訴人之行為，業如前述。
      徵諸戊○○前揭傷勢程度，與告訴人之傷勢比較顯較為嚴重，可見當時戊○○
      係處劣勢之地位，苟被告丙○○有傷害之行為，何以僅毆打告訴人一下，即站
      在旁邊視其子遭告訴人乙○○之毆打，並未進一步實施保護及抵抗？無不啟人
      疑竇。
（二）且前開在場之證人許慧君及丁○○○均直指未見被告丙○○有毆打告訴人乙○○之行為，另徵諸告訴人乙○○於警方前往處理時向警方陳述：戊○○全家人
      都有毆打我等情，業據證人鍾志宏及李奇政於原審到庭一致證述無訛（見原審
      卷第九十三頁、第一七九頁），而告訴人乙○○於提起本件傷害告訴後，竟供
      稱丁○○○並未毆打我等語，足見其指訴有前後不一之情形，難以遽採。
（三）告訴人乙○○之指訴既有前開先後不一之瑕疵，而診斷證明書充其量僅能證明
      係受戊○○毆打所致之傷害，尚無法藉此傷害之結果，反推被告丙○○確有傷
      害行為。在無其他積極證據下，自難遽論被告丙○○確有告訴人指訴之傷害行
      為。故此部分公訴人所舉之證據不足以證明被告丙○○確有傷罪犯行，此外，
      本院復查無其他積極證據足資認定公訴意旨論述其所犯傷害行為屬實，揆諸前
      開說明及法條規定，本件既不能證明被告丙○○犯罪，依法自應諭知被告丙○○為無罪之判決。
六、原審就被告丙○○部分，以不能證明被告丙○○犯罪，而諭知被告丙○○無罪之
    判決，於法並無不合。檢察官上訴意旨，以告訴人乙○○與被告丙○○之子戊○○互毆之際，被告丙○○在場觀看，惟以戊○○之傷勢較重，認戊○○居於劣勢
    ，然被告丙○○豈有不及時出手相助之理？又告訴人之女許慧君乃聽見告訴人哀
    叫聲，始自屋內出來，因此僅見丙○○傷害告訴人之後之情形，故不得以許慧君
    未見被告丙○○毆打告訴人之行為，遽認被告丙○○無傷害犯行；再者，丁○○○為被告丙○○之妻，其當然證稱未見丙○○打告訴人，是其證詞不值採信為由
    ，指摘原判決該部分不當云云。然查：茍被告丙○○與戊○○共同毆打告訴人乙○○，以被告丙○○父子二人之身材及力氣，告訴人乙○○豈有僅受有左額部、
    後頸部、左胸部、右上臂、右前臂、左上臂、左大腿、左小趾等處受有瘀血腫傷
    等之傷害之理？且證人即警員鍾志宏及李奇政據報前往處理時亦僅見戊○○與乙○○在拉扯，當甲二位都有受傷等情，亦據證人鍾志宏及李奇政二人分別於原審
    到庭結證屬實（見原審卷第九十三頁、第一七九頁），足見僅有被告戊○○與告
    訴人乙○○相互拉扯，被告丙○○並未參與毆打告訴人乙○○甚明。檢察官上訴
    ，為無理由，應予駁回。
據上論斷，應依刑事訴訟法第三百六十八條，判決如主文。
本案經檢察官王登榮到庭執行職務。
中    華    民    國      九十一      年  六      月     二十六   日
                              臺灣高等法院高雄分院刑事第一庭
                                  審判長法官  王光照
                                        法官  黃仁松
                                        法官  黃壽燕
右正本證明與原本無異。
不得上訴。
                                  法院書記官  黃富美
中    華    民    國      九十一      年      六      月    二十六    日
附錄本判決論罪科刑法條：
刑法第三百零五條
  以加害生命、身體、自由、名譽、財產之事，恐嚇他人致生危害於安全者，處二年
  以下有期徒刑、拘役或三百元以下罰金。
刑法第二百七十七條第一項
  傷害人之身體或健康者，處三年以下有期徒刑、拘役或一千元以下罰金。
